【裁判字號】    90,訴,3638
【裁判日期】    901121
【裁判案由】    返還不當得利等
【裁判全文】
臺灣臺北地方法院民事判決  九十年度訴字第三六三八號
    原      告  台北市政府
    法定代理人  馬英九
    被      告  甲○○
右當事人間請求返還不當得利等事件，本院判決如左：
    主    文
原告之訴駁回。
訴訟費用由原告負擔。
    事    實
甲、原告方面：
  壹、聲明：被告應給付原告新台幣二十七萬二千五百一十二元及自支付命令送達翌
      日起至清償日止，按年息百分之五之利息、被告應自九十年一月一日起至返還
      土地止，按月給付四千二百五十八元。
  貳、陳述：台北市○○區○○段二小段二五一之三地號之土地乃原告所有，為被告
      無權建屋占用台北市○○街二五六巷三號房屋，面積二十四．一○平方公尺其
      等受有相當於租金之不當利益，致原告受損害，原告自得依民法第一百七十九
      條第一百八十四條之規定請求該項不當得利之返還與賠償；不當得利（賠償
      ）之數額按債務人占用期間系爭土地價值（即各該期公告地價乘以占有土地面
      積）之百分之五（即市府各該年出租土地租金計算標準），計算相當於年租之
      利益。
  、證據：計算表。
乙、被告方面：
  壹、聲明：如主文第一項所示。
  貳、陳述：這原本是國防部的眷舍，他們改建的時候，上面也有我的名字。永春街
      二五六巷三號現在已是空屋，沒有人居住，八十九年底我已經沒有住那裡，交
      還給國防部了。
  、證據：
    一、國防部總務局眷舍居住憑證一份。
    二、國軍公有眷舍居住證配發人員名冊一份。
    三、財政部國有財產局台灣北區辦事處函一份。
    理    由
一、原告起訴主張被告所有居住之房屋占有系爭土地，為此請求被告返還不當得利等
    語；被告則以：房屋已返還予國防部，現已未居住等語。
二、原告主張被告原所居住之前開房屋占有原告之土地，為被告所不爭執，自堪採信
    ，惟被告對於無權占有一節，以前揭情詞置辯，是本件之爭點，即在被告占用前
    開房屋是否有居住權源。
三、查被告抗辯其居住房屋係由國防部所配住一節，業據其提出原告不爭執之國防部
    總務局眷舍居住憑證為據，又被告所辯稱業已遷出之情，亦有原告不爭執之財政
    部國有財產局台灣北區辦事處九十年三月二十日台財產北改字第○九○○○○八
    ○○四號函載明「台北市○○街二四四巷一號等二十八戶既已拆除，且係國防部
    軍務局列管之眷舍，本處已刪除台端相關之占建資料」，是被告所辯係基於國防
    部配住之原因，現並已搬遷之事實堪予認定。從而，被告既非無權占有，被告基
    於不當得利之法律關係，請求被告給付八十四年九月一日起至八十九年十二月止
    ，及九十年一月起至返還房屋止之不當得利難認有據，應予駁回。
四、兩造其餘主張及所提證據與本院上開論斷無涉或無違，不予贅述。
五、據上論結，原告之訴為無理由，依民事訴訟法第七十八條，判決如主文。
中      華      民      國    九十      年    十一    月    二十一    日
                                        民事第四庭法      官  洪  于  智
右為正本係照原本作成
如對本判決上訴，須於判決送達後廿日內向本院提出上訴狀
中      華      民      國    九十      年    十一    月    二十一    日
                                                  法院書記官  林  佳  蘋


司法院資訊處製作；財團法人民間司法改革基金會備份。
